臺灣士林地方法院刑事判決　　　　　　　 94年度易字第407號
公　訴　人　臺灣士林地方法院檢察署檢察官
被　　　告　甲○○
被　　　告　丙○○
上列被告因竊盜案件，經檢察官提起公訴（94年度偵字第4061號
、第4687號），本院判決如下：
    主  文
甲○○共同攜帶兇器竊盜，處有期徒刑伍月，如易科罰金，以參
佰元折算壹日。
丙○○共同攜帶兇器竊盜，處有期徒刑參月，如易科罰金，以參
佰元折算壹日。緩刑肆年。
扣案之扭力扳手貳支、銅管切割器壹支均沒收。
    事  實
一、甲○○有恐嚇、竊盜、違反懲治盜匪條例、妨害自由、違反
    毒品危害防制條例等前科，並於90年間因違反毒品危害防制
    條例及家庭暴力之傷害案件，經本院分別判處有期徒刑6 月
    及3 月確定，嗣定執行刑為有期徒刑8 月，於92年8 月27日
    執行完畢。丙○○則有違反麻醉藥品管理條例前科（不構成
    累犯）。
二、甲○○與丙○○於94年4 月28日凌晨1 時許，一同騎車行經
    臺北市○○區○○路235 巷底之南湖左岸河濱公園堤防處，
    見該處河堤旁樓梯不鏽鋼製空心欄杆扶手倒塌，以警示帶圍
    住尚待修復，無人看管之際，竟共同基於意圖不法所有之犯
    意聯絡，由丙○○把風，甲○○則持其所有於客觀上得為兇
    器之鐵質扭力板手2 支、銅管切割器1 支，將欄杆拆下7 支
    竊取之，得手後，因欄杆過長，復將之再折成長短不一之15
    支，以便利置放於隨身攜帶之布袋中，準備供變賣金錢花用
    。幸經不詳民眾報警而為警循線到場查獲，並扣得甲○○所
    有供行竊用之扭力扳手2 支、銅管切割器1 支。
三、案經臺北市政府工務局養護工程處科長丁○○訴由臺北市政
    府警察局南港分局報請臺灣士林地方法院檢察署檢察官偵查
    起訴。
    理  由
壹、有罪部分
一、訊據被告甲○○對上揭自河堤旁樓梯扶手處得手不鏽鋼欄杆
    7 支（該處欄杆每段確為7 支）再折成15支之事實坦承不諱
    ，惟辯稱：該處欄杆是壞掉的才把它敲下來，並沒有偷的意
    思，且伊是用手將欄杆拆卸下來，拆下來後才以扳手折成2
    、3 段云云。被告丙○○則對其有為被告甲○○把風之事實
    坦承，但亦否認有竊盜之意云云。
二、經查：
(一)、被告丙○○於警、偵訊時即自白供稱：是甲○○提議及著手
    行竊，竊取欄杆是要拿去變賣換取金錢。甲○○先試圖以徒
    手方式用力搬動欄杆但無法得逞，遂以扳手破壞欄杆結構，
    甚至以身體的力量擺動欄杆進而破壞竊取。甲○○事前有要
    伊替他把風，如果有人來要立即通知他，後有一位在慢跑的
    男子經過，伊亦有通知甲○○等語。於本院訊問時復供稱：
    甲○○在剪欄杆時有告訴伊，如果有人來時要通知他，後來
    伊看到有人慢跑，就急著叫他走了，甲○○聽到後就把手上
    的扳手放在地上等語。被告甲○○於警訊時亦自白：是伊提
    議竊取，竊得之欄杆要拿去變賣換取酒類飲用。伊事前有告
    知丙○○替伊把風，有人經過要通知伊，丙○○並有通知伊
    說有人來了，伊就停止行竊動作等語。其於本院訊問時雖改
    稱並沒有特別叫丙○○幫伊看一下，只叫他在旁邊等，有人
    來時，他自然會提醒伊，因為丙○○說這樣不好看云云。惟
    果非被告甲○○在做不法之事，並與其有犯意聯絡，被告丙○○何須把風，並於有人經過時即急要被告甲○○住手？被
    告甲○○若非在做不法之事，又何必要被告丙○○把風，並
    於被告丙○○果告知有人來時即停止動作？是被告丙○○確
    有與被告甲○○謀議竊盜，由被告丙○○擔任把風工作，被
    告甲○○則著手行竊。
(二)、證人即臺北市政府工務局養護工程處科長丁○○於本院證稱
    ：現場欄杆扶手是有倒塌，但有用警示帶圍起來，不能因為
    倒塌，就認為是沒有人要，只是還沒有修復，且欄杆並無法
    用手拆下來等語，並提出失竊前後之現場照片為憑。依證人
    所提出之該河濱公園堤防照片所示，於遭竊前，該處樓梯旁
    欄杆扶手固有倒塌，但欄杆仍相連一氣，並未斷裂，加以現
    場尚用警示帶圍起，顯係處於待修狀態，不致使人誤認有拋
    棄之意，否則主管機關將其切斷移走即可。是被告甲○○辯
    稱該欄杆是壞掉的，其係用手搖下來一節，亦不足採。至證
    人雖證稱該處有6 支欄杆被剪掉，但被告自白其剪下7 支，
    參以照片所示，該處欄杆每段確為7 支，證人就此部分證述
    尚有誤會。
(三)、此外復有贓物認領保管單1 紙及被告甲○○用以行竊之工具
    扭力扳手2 支、銅管切割器1 支扣案可資佐證，事證明確，
    被告甲○○、丙○○犯行均堪認定，應依法論科。
二、被告甲○○用以行竊之扳手及切割器，於客觀上均具危險性
    ，可供兇器使用，是核被告等所為，均係犯刑法第321 條第
    1 項第3 款之攜帶兇器加重竊盜罪。被告甲○○與丙○○間
    ，就該竊盜犯行，有犯意聯絡，由被告丙○○把風，被告甲○○著手實施竊盜行為，均為共同正犯。被告甲○○前有事
    實欄所載之犯罪科刑執行情形，有臺灣高等法院被告全國前
    案紀錄表在卷可稽，其於有期徒刑執行完畢後5 年內，再犯
    本案有期徒刑以上之罪，為累犯，應依刑法第47條之規定加
    重其刑。查被告等所竊取之欄杆價值不高，其因攜帶兇器而
    應處以較普通竊盜罪為重之加重竊盜罪，但未持以傷人，法
    重情輕，情狀尚可憫恕，而本件為法定最低本刑有期徒刑6
    月以上之罪，縱處以法定最低之刑，仍嫌過重，故均依刑法
    第59條之規定，減輕其刑，被告甲○○並先加後減之。爰審
    酌被告等犯罪動機、目的、手段、犯罪所生之危害及犯罪後
    態度等一切情狀，各量處如主文所示之刑，並均諭知易科罰
    金之折算標準。又被告丙○○前雖曾受有期徒刑以上刑之宣
    告，但於執行完畢後，5 年以內未曾受有期徒刑以上刑之宣
    告，此有臺灣高等法院被告全國前案紀錄表一份存卷可考，
    其僅參與把風行為，犯後就把風之事實坦承，經此教訓後應
    當知警惕而無再犯之虞，本院綜核各情，認對被告丙○○所
    宣告之刑以暫不執行為適當，故併予宣告緩刑4 年，以啟自
    新。
三、扣案之扭力板手2 支及銅管切割器1 支為被告甲○○所有並
    供行竊之用，業據被告甲○○及丙○○於警訊時供述明確，
　　均依法宣告沒收之。
貳、不另為無罪諭知部分
一、公訴意旨另以：被告甲○○於94年4 月2 日下午4 時10分許
    ，在臺北市南港區○○○路55號「玉成公園」兒童遊戲區旁
    ，攜帶客觀上得為兇器之鐵撬1 支，撬開該處水溝蓋達7 片
    ，皆置諸在案發地旁，由其自備之小推車上，並以麻布袋捆
    裝得逞，適為臺北市政府工務局公園路燈管理處工程員乙○○、該地駐衛警察戊○○當場目擊而查獲，因認被告甲○○
    此部分亦係犯刑法第321 條第1 項第3 款之加重竊盜罪嫌云
    云。
二、訊之被告甲○○固坦承有在玉成公園挖出7 片水溝蓋，但堅
    決否認有竊盜犯行，辯稱：其挖掘處並無水溝，是因為公園
    整修，有2 支鐵條浮出，伊是要挖那2 支鐵條，其中1 支鐵
    條勾到水溝蓋，所以就從土裡面挖出水溝蓋，當時以為也可
    以撿等語，並請求本院至現場勘驗。
三、本件公訴人認被告涉有上開罪嫌，無非以證人即臺北市政府
    工務局公園路燈管理處工程員乙○○、駐衛警察戊○○證述
    看到被告在挖水溝蓋之證詞為證，固非無見。
四、惟按犯罪事實應依證據認定之，無證據不得推定其犯罪事實
    ，刑事訴訟法第154 條定有明文。再認定被告有罪之事實，
    應憑證據，如未能發現相當之證據，或證據不足以證明，自
    不能以推測或擬制之方法以為裁判之基礎；且認定事實所憑
    之證據，其為訴訟上之證明，須達於通常一般之人均不致有
    所懷疑，而得確信其為事實之程度者，始得據為有罪之認定
    ，倘其證明尚未達到此一程度而有合理之懷疑存在時，尚難
    為有罪之認定基礎；苟積極證據不足以為不利於被告事實之
    認定，即應為有利於被告之認定，更不必有何有利之證據。
    另按告訴人之告訴，係以使被告受刑事訴追為目的，是其陳
    述是否與事實相符，仍應調查其他證據以資審認。最高法院
    30年上字第816 號、40年台上字第86號、52年台上字第1300
    號、76年台上字第4986號判例分別揭有上旨，足資參酌。
五、經查：
(一)、依94年度偵字第4061號偵查卷第28、29頁現場照片所示，於
    被告挖掘之處表面並無水溝及水溝蓋外露而得讓被告便於竊
    取之情形。被告挖掘水溝蓋之處雖有積水，但該積水究因公
    園施工挖掘造成抑或原即為水溝並有水溝蓋排列其上，尚非
    無疑。而被告於土裡挖出7 片水溝蓋顯非短時間可得，公訴
    意旨所指稱被告竊取時間係在下午4 時10分許，又係在人來
    人往之公園，被告是否願甘冒隨時被人發覺之風險而竊取屬
    於公眾之財物，亦有疑問。
(二)、證人戊○○於本院詰問時固證稱：「我看到甲○○拿類似扳
    手的東西拿土裡的水溝蓋，由於當地正在做溫水游泳池的施
    工，水溝蓋陷在泥裡，他是用挖的，把水溝蓋挖起來，然後
    放到他手推車上。」等語。惟其又稱：「到現場時我問他，
    他只告訴我，他沒有飯吃，他要挖去賣錢，他告訴我，這是
    埋在土裡，是沒人要，我告訴他，這是公家的東西，不是沒
    有（人）要的，我就聯絡警員去了。」。依證人所述，被告
    於斯時已將其主觀上認為該水溝蓋是無人要之物才去挖掘之
    意思告知證人，其所辯係從土裡面挖出水溝蓋，當時以為可
    以撿拾一節，並非事後編織。
(三)、證人乙○○於本院雖證稱被告挖的地方附近有水溝，而且該
    處是個陰井。其除以紅筆在現場照片標示出該水溝位置即在
    被告挖掘處之外（見前揭偵查卷第28頁），復稱：「那是1
    個排水的溝，是連接游泳池的排水溝，陰井是外露的，陰溝
    表面就看得到了，水溝蓋不知道是工程單位挖掉或是被告挖
    掉了，我去現場看已經是這樣了。」等語，惟其所謂水溝表
    面可見云云，與現場照片不符。參以其自稱：「我來沒多久
    ，我是1 個新人，我對玉成公園建設不清楚，但我確定那裡
    有排水路，因為陰井就在旁邊。」，其顯係以陰井之位置來
    推測水溝之位置，其所指稱被告挖掘之處是否確有水溝，不
    無疑問。
(四)、經本院至現場，並請玉成公園管理機關臺北市政府工務局公
    園路燈管理處指派資深員工協助勘驗結果，原被告挖掘水溝
    蓋之處已完工，上面鋪滿草皮，於地表未見有水溝。經尋得
    與上開偵查卷第29頁下方照片所示之樹木為基準（即被告原
    挖掘處旁之樹木），證人乙○○上揭所稱之陰井，距被告挖
    掘水溝蓋處大約有6 公尺之遠。證人即臺北市政府工務局公
    園路燈管理處技工趙友和復證稱：在欄杆裡，沿著欄杆平行
    接到陰井處原有排水溝，於游泳池施工時，將排水溝掩蓋。
    該排水溝係在欄杆內沿著欄杆平行，並無與之垂直相接之排
    水溝等語。而於陰井前方欄杆外側固有1 排水孔蓋（與被告
    原挖掘處亦約有6 公尺遠），但證人趙友和證稱於該排水孔
    蓋外並無水溝與欄杆平行等語，即該排水孔蓋與被告原挖掘
    處並無水溝相連，有本院勘驗筆錄、現場照片及繪製之現場
    圖可稽，是證人乙○○於本院所標示之在被告挖掘出水溝蓋
    之處有水溝部分，與事實不符而不足採。被告挖出水溝蓋之
    處係在玉成公園游泳池之欄杆之外，該處並無陰井及水溝，
    證人趙友和所指之水溝又係在欄杆之內，依上開偵查卷附之
    原現場照片所示，於被告挖掘之時即有鐵柵門相隔，而水溝
    及水溝蓋又非表面可見，被告辯稱其挖掘處並無水溝，係從
    土裡面挖出水溝蓋，以為可以撿拾等語，尚堪採信。該水溝
    蓋有可能係因玉成公園游泳池施工單位施工時將原埋在土裡
    之位置移動而流逸至欄杆之外讓被告得以挖出，被告撿拾該
    水溝蓋之行為，充其量僅係構成刑法第337 條之侵占離本人
    持有之物之罪嫌，與竊盜罪之構成要件尚有間，被告此部分
    之竊盜犯行無法證明。惟檢察官認此與前述被告竊盜有罪部
    分有連續犯之裁判上一罪關係，對於同一起訴對象事實無從
    予以割裂裁判，故此部分不另為無罪之諭知。
據上論斷，應依刑事訴訟法第299 條第1 項前段、刑法第28條、
第321 條第1 項第3 款、第47條、第59條，第41條第1 項前段、
第74條第2 款、第38條第1 項第2 款，罰金罰鍰提高標準條例第
2 條，判決如主文。
本案經檢察官王碧霞到庭執行職務。
中　　華　　民　　國　　94　　年　　8 　　月　　15　　日
                  刑事第三庭審判長法  官  李正紀
                                  法  官  吳祚丞
                                  法  官  周群翔
以上正本證明與原本無異。
如不服本判決，應於判決送達後10日內，向本院提出上訴狀。
                                  書記官  趙彩彤
中　　華　　民　　國　　94　　年　　8 　　月　　16　　日
附錄本案所犯法條全文所犯法條：
刑法第321 條
犯竊盜罪而有左列情形之一者，處 6 月以上、 5 年以下有期徒
刑：
一　於夜間侵入住宅或有人居住之建築物、船艦或隱匿其內而犯
    之者。
二　毀越門扇、牆垣或其他安全設備而犯之者。
三　攜帶兇器而犯之者。
四　結夥三人以上而犯之者。
五　乘火災、水災或其他災害之際而犯之者。
六　在車站或埠頭而犯之者。
前項之未遂犯罰之。
